臺灣臺中地方法院民事裁定
110年度事聲字第110號
異  議  人
即  債權人  元大國際資產管理股份有限公司


法定代理人  宋耀明  
代  理  人  黃文彥  
相  對  人  
即債務人    賴依婷  

代  理  人  洪楷婷律師（法扶）
上列異議人因債務人之清算強制執行事件，對於本院司法事務官
於民國110年10月12日以109年度司執消債清字第48號裁定即關於
異議人債權剔除處分聲明異議，本院裁定如下：
    主    文
異議駁回。
    理    由
一、按關於更生或清算之程序，除本條例別有規定外，準用民事
    訴訟法之規定，消費者債務清理條例（下稱消債條例）第15
    條定有明文。次按司法事務官處理事件所為之處分，與法院
    所為者有同一之效力；當事人對於司法事務官處理事件所為
    之終局處分，得於處分送達後10日之不變期間內，以書狀向
    司法事務官提出異議；司法事務官認前項異議有理由時，應
    另為適當之處分；認異議為無理由者，應送請法院裁定之；
    法院認第1項之異議為有理由時，應為適當之裁定；認異議
    為無理由者，應以裁定駁回之，民事訴訟法第240條之3、第
    240條之4第1項至第3項亦分別定有明文。查本院司法事務官
    於民國110年10月12日以109年度司執消債清字第48號裁定（
    下稱原裁定）對異議人債權剔除之處分，異議人即債權人於
    收受該裁定送達後10日內具狀聲明異議，經核與上開規定相
    合，合先敘明。
二、異議意旨略以：本債權（即原裁定主文第五項，原裁定附件
    債權表第壹欄編號8之債權）於93年8月26日認列呆帳，100
    年間原債權人日盛銀行將債權讓與予異議人並登報。異議人
    於108年5月接獲消債調解通知，異議人於108年5月28日陳報
    債權，異議人依消債條例陳報債權及依民法第129條規定已
    中斷時效等語。
三、按聲請調解與起訴有同一效力，民法第129條第2項第2款定
    有明文；再按時效因聲請調解而中斷者，若調解之聲請經撤
    回、被駁回、調解不成立或仲裁之請求經撤回、仲裁不能達
    成判斷時，視為不中斷，民法第133亦有明文。是法條既明
    文聲請調解之效力，顯見已排除聲請調解與「請求」、「承
    認」、「起訴」之定義不同。又按消費者債務清理條例第34
    條第1項規定：「消滅時效，因申報債權而中斷。」該條文
    所稱之「申報債權」，自係指依同條例第33條規定所為之債
    權申報而言。
四、查異議人元大資產公司固主張曾於108年5月29日調解程序中
    陳報債權。又本債權係於93年8月26日認列呆帳，100年間原
    債權人日盛銀行將債權讓與予異議人並登報云云。惟按消滅
    時效，自請求權可行使時起算，民法第128條前段定有明文
    。經查：　
  1.本債權雖於93年8月26日認列為呆帳，有異議人提出之電腦
    報表資料可佐（附於108年司消債調字第255號陳報狀後），
    然該電腦報表資料係異議人自行製作之資料，等同異議人之
    片面陳述，縱係屬實，應係原債權人日盛銀行因經相當期間
    未經債務人還款後始為臚列為呆帳，是該認列呆帳不能認為
    債權人之請求或債務人之承認行為，僅可確定原債權人之請
    求權可行使之日係「在93年8月26日之前之不詳日期」已可
    行使，合先敘明。
  2.再異議人於100年間受讓本件債權，雖曾登報，有報刊廣告
    為證（附於108年司消債調字第255號卷之陳報狀後），惟該
    報刊廣告僅屬債權讓與之通知，尚不能認為係屬「請求」，
    自無中斷時效之效力，況異議人亦未提出其報刊廣告後6個
    月內曾有起訴，自不能以該報刊讓與債權之事，遽即為中斷
    時效之事由自明。
  3.再消費者債務清理條例第34條第1項固規定「消滅時效，因
    申報債權而中斷」。惟此所稱之申報債權，應指債權人依同
    條例第33條第1項所為於法院裁定開始清算後，於清算程序
    申報債權期間內之申報債權而言。異議人於聲請清算前之陳
    報債權，僅能認為係屬對債務人所為「請求」之意思表示，
    斯時，法院尚未裁定開始清算，依消債條例第48條第2項，
    異議人自仍得行使其請求權，即得對債務人為起訴或聲請強
    制執行；至本院於109年5月1日以109年度消債全字第27號曾
    裁定債權人不得對本件債務人開始或繼續強制執行程序，然
    因本件債權「至遲」於108年8月25日（本件債權請求權可行
    使日期係在93年8月26日之前某日，已如前述）已時效完成
    ，該項裁定係於本件債權時效完成後所為，實無礙本件債權
    人於時效完成前進行時效中斷之事由。從而，異議人於法院
    裁定開始清算前，甚或是在調解程序進行時所為之陳報債權
    ，既非依消債條例第33條規定於法院裁定清算後於法院所定
    申報債權期間所為之申報債權行為，即非屬消債條例第34條
    第1項所稱之申報債權，且異議人於調解程序時於108年5月2
    9日以陳報狀陳明債權後（附於108年司消債調字第255號卷
    ），既未再為起訴或聲請強制執行，自不能中斷時效。
　4.再異議人既主張時效中斷云云，復本件異議人為債權人，自
    應對該債權之請求權可行使之日及時效中斷事由提出證據證
    明，異議人既未能舉證證明其時效中斷事由，況亦未能舉證
    證明其債權請求權可行使之日起算之15年內曾具中斷時效事
    由，異議人主張本債權具時效中斷事由即非可採，難認本件
    時效尚未完成；本件債權縱認自93年8月26日起算（實則本
    件債權請求權係在93年8月26日之前之不詳日期即可行使）
    ，於該日起算之15年內，異議人既未具時效中斷事由，債務
    人主張本件債權時效完成即有理由。
五、綜上所述，異議人所主張之中斷時效，尚與民法及消債條例
    之規定不符，司法事務官所為原裁定，核無違誤。異議意旨
    指摘原裁定不當，求予廢棄，為無理由，應予駁回。
六、據上論結，本件聲明異議為無理由，依消費者債務清理條例
    第15條、民事訴訟法第240條之4第3項後段，裁定如主文。
中　　華　　民　　國　　110 　年　　12　　月　　17　　日
                  臺灣臺中地方法院民事庭
                      法  官 黃家慧
上為正本係照原本作成
如不服本裁定應於送達後10日內向本院提出抗告狀，並繳納裁判
費新台幣1,000元。
中　　華　　民　　國　　110 　年　　12　　月　　17　　日
                        書  記  官